【裁判字號】    97,簡,240
【裁判日期】    980116
【裁判案由】    違反海關緝私條例
【裁判全文】
高雄高等行政法院簡易判決
                                       97年度簡字第240號
原      告  甲○○
被      告  財政部高雄關稅局
代  表  人  蔡秋吉局長
上列當事人間違反海關緝私條例事件，原告不服財政部中華民國
97年9月26日台財訴字第09700423140號訴願決定，提起行政訴訟
，本院判決如下：
    主  文
原告之訴駁回。
訴訟費用由原告負擔。
    事實及理由
一、事實概要︰
    緣原告於民國97年4月2日自澳門搭乘長榮航空股份有限公司
    （下稱長榮航空公司）第BR-830次班機抵高雄入境，選擇由
    綠線（免申報）檯通關，經被告檢查關員自其所攜帶之行李
    內，查獲洋菸420包及洋酒12瓶，未據實申報，除免稅限量
    洋菸10包及洋酒1瓶（1公升裝）依規定當場發還外，餘超逾
    限量之MILD SEVEN（ORIGINAL BLUE）洋菸410包及HENNESSY
    XO（40﹪VOL 1公升裝）洋酒11瓶部分，認原告顯有攜帶超
    逾限量洋菸及洋酒入境，匿未申報之情事，經核屬實，爰依
    海關緝私條例第39條第1項之規定裁處沒入貨物。原告不服
    ，申請復查，未獲變更；提起訴願，亦遭決定駁回，遂提起
    本件行政訴訟。
二、本件原告主張︰
(一)、原告於97年4月2日自澳門搭乘長榮航空公司第BR-830次班機
    抵高雄入境，誤選擇由綠線（免申報）檯通關，經被告檢查
    員自所攜帶之行李內，查獲洋煙420包及洋酒12瓶，以未依
    據申報，免稅限量洋菸10包及洋酒l瓶（l公升裝）依規定當
    場發還，餘超逾限量之MILD SEVEN（ORIGINAL BLUE）洋菸
    410包，每l0包單價新台幣（下同）430元，計17,630元，及
    HENNESSY XO（40%VOL l公升裝）洋酒11瓶，每瓶單價4,800
    元，計52,800元，合計70,480元。然原告自97年1月1日至同
    年4月2日止，已入境高雄共10次，期間亦攜帶超逾菸酒入境
    ，被告檢查員屢次放行，有次稽查超逾菸酒，處以繳納稅則
    稅率之進口稅，原告依規定繳納稅額後領回菸酒，再則處以
    寄存海關於下次出境時提領出境。原告因被告多次的誤導，
    深以為攜帶超逾菸酒僅須繳納應繳稅額或存關即可攜帶入境
    ，引誘原告亦依照往常方式攜帶超逾菸酒入境，豈知於本次
    入境時，被告檢查人員竟處以全數沒入之處分，顯係設下圈
    套，引誘原告陷入預設陷阱。
(二)、原告願依稅則稅率繳納進口稅，並依據菸酒稅法第1條、第7
    條及第8條規定課徵菸酒稅（紙菸每千支徵收菸酒稅590元，
    HENNESSY XO洋酒歸列蒸餾酒類，每公升徵收185元)；另依
    同稅法第22條規定，菸品加徵健康福利捐（紙菸每千支徵收
    500元），並依貨物完稅價格與關稅及菸酒稅之總和乘以5%
    加計其營業稅，繳納全部應徵之稅捐，或准原告下次出境時
    攜帶出境，亦可分多次入境時依規定攜帶入境。
(三)、原告所攜入洋菸420包及洋酒12瓶全數自小港國際機場內免
    稅商店購買，而非自境外帶回國內，原告多次出境及入境，
    每次在小港機場免稅商店購買免稅菸酒自用，原告亦願依規
    定超出免稅限量菸酒依稅則稅率繳納進口稅，豈知於97年4
    月2日自澳門搭乘長榮航空公司第BR-830次班機抵高雄入境
    ，仍依以往習慣選擇由綠線（免申報）檯通關，經被告檢查
    員自所攜帶之行李內，查獲洋煙420包及洋酒12瓶，以未依
    據申報，除免稅限量洋菸及洋酒依規定當場發還，餘超逾限
    量之MILD SEVEN（ORIGINAL BLUE）洋菸410包，及HENNESSY
    XO（40%VOL l公升裝）洋酒11瓶，為被告97年5月2日097第0
    0000000號處分書，依據海關緝私條例第39條第l項之規定沒
    入。原告不解，原告多次於小港國際機場出入境，多購入之
    菸酒可於現場補繳應課稅額即可通關，此次卻予以沒入處分
    ，經原告不服提出復查，被告仍以海關緝私條例第39條第l
    項規定，執意沒入之處分。被告檢查關員不接受原告補繳應
    課稅金，亦未善意告知原告重新擇由紅線檯（應申報檯）申
    報，即處以沒入處分，有違反經驗法則，執法過當之嫌，且
    枉顧原告當日購入可退貨權益，造成原告平白無故損失，違
    反邏輯認定事實。
(四)、近來社會經濟不景氣，消費市場低迷，原告遭被告沒入菸酒
    之價值足夠一個家庭多月生活開銷所需，若以勞工局最低薪
    資計算，也將近4個月薪資所得。且菸酒為民生輕易可購買
    物品，而非違禁品，請原諒原告攜帶菸酒賺取微薄利潤僅為
    養家糊口，法外開恩准原告被沒入之超逾限量之洋菸410包
    及洋酒11瓶，得按稅則稅率繳納進口稅，領回所沒入之菸酒
    等情，並聲明求為判決撤銷訴願決定及原處分。
三、被告則以︰
(一)、按為簡化並加速入境旅客隨身行李之查驗，海關實施紅綠線
    通關作業，依據「入境旅客攜帶行李物品報驗稅放辦法」（
    下稱稅放辦法）第7條規定：「入境旅客入境時，其行李物
    品品目、數量合於第11條免稅規定且無其他應行申報事項者
    ，得免填報中華民國海關申報單向海關申報，並得經綠線檯
    通關。．．．入境旅客攜帶管制物品或限制輸入行李物品，
    或．．．者，應填報中華民國海關申報單，並經紅線檯查驗
    通關，．．．經由綠線檯通關之旅客，海關認有必要時得予
    檢查，除於海關指定查驗前主動申報或對於應否申報有疑義
    向檢查關員洽詢並主動申報者外，海關不再受理任何方式之
    申報。」原告自97年1月1日至4月1日止，入境高雄國際機場
    共9次，被告查無原告課稅、退關或沒入等情事，原告所稱
    「有次稽查超逾煙酒，處以繳納稅則稅率之進口稅，原告依
    規定繳納稅額後領回菸酒」云云，顯與事實不符。至所稱「
    這段期間亦攜帶超逾菸酒入境，高雄海關處檢查關員屢次放
    行」乙情，依上揭紅綠線通關作業，其應係原告未依規定填
    報中華民國海關申報單，並經紅線檯查驗通關。而匿不申報
    選擇經由綠線檯通關，復僥倖未經海關抽核檢查所致，直至
    97年4月2日入境攜帶超量洋菸酒復又匿不申報，始遭被告查
    獲並處以沒入處分，原告未依規定善盡誠實申報之作為義務
    ，以其匿未申報未經查獲之情事為由，要求據以免除其責，
    顯屬卸責之詞，不足採信。
(二)、旅客入境通關，如攜帶超逾限量規定之洋煙酒「捲菸1,000
    支（50包）、酒5公升」，依現行規定除應填報中華民國海
    關申報單，並經紅線檯查驗通關外，另依據中華民國海關進
    口稅則輸出入規定欄之輸入規定，並須檢附財政部核發之菸
    酒進口業許可執照影本或同意輸入之核准文件，始准完稅放
    行。本案原告攜帶超逾限量之洋菸酒入境，未依規定經由紅
    線檯（應申報檯）申報通關，而經由綠線檯（免申報檯）通
    關，有匿不申報或規避檢查之實，應依海關緝私條例第39條
    第1項規定沒入其貨物，自不得繳稅放行。
(三)、依據免稅商店設置管理辦法第8條第2項規定：「免稅商店銷
    售貨物予入境旅客，視同自國外採購攜帶入境，俟入境通關
    時，依入境旅客攜帶行李物品報驗稅放辦法辦理．．．。」
    次查「稅放辦法」第7條第2、4項分別規定：「入境旅客攜
    帶管制或限制之行李物品，或有下列情形之一者，應填報中
    華民國海關申報單向海關申報，並應由紅線檯查驗通關：一
    、攜帶菸、酒或其他行李物品逾第11條免稅規定者。．．．
    」「經由綠線檯通關之旅客，海關認有必要時得予檢查，除
    於海關指定查驗前主動申報或對於應否申報有疑義向檢查關
    員洽詢並主動申報者外，海關不再受理任何方式之申報。」
    本案原告入境時所攜帶超逾限量洋菸410包及洋酒11公升，
    縱其向免稅商店購買屬實，惟依據上揭「管理辦法」規定，
    免稅商店銷售貨物視同自國外採購攜帶入境，入境時應依「
    稅放辦法」辦理，原告辯稱「自小港國際機場內免稅商店購
    買，而非自境外帶回國內」顯對法令規章認知有誤。又原告
    攜帶超逾限量之洋菸酒入境，未依規定經由紅線檯（應申報
    檯）申報通關，而經由綠線檯（免申報檯）通關，且未在海
    關指定查驗前主動申報或對於應否申報有疑義向檢查關員洽
    詢主動申報，嗣經被告檢查關員查獲其所攜洋菸酒超逾限量
    ，始要求重新擇由紅線檯（應申報檯）申報通關，核與上揭
    「稅放辦法」規定不符，海關不再受理任何方式之申報，原
    告所持理由，核無足採。
(四)、本案原告經常出入國境，對相關通關法令規定應知之甚稔，
    況海關於中華民國海關申報單背頁、免稅商店前及行李提領
    處轉盤之告示牌上業已詳細載明通關應注意相關事項，藉以
    提醒旅客注意，俾免受罰，原告自不得諉為不知，原告攜帶
    超逾上述限量之菸酒入境，擇由綠線（免申報檯）通關，應
    申報而未為申報，縱無故意，亦有疏忽，自應受罰等語資為
    抗辯。並聲明求為判決駁回原告之訴。
四、兩造之爭點厥為原告自澳門入境通關（由綠線檯通關，免申
    報），攜帶超量洋菸410包及洋酒11瓶，未據實申報，被告
    依海關緝私條例第39條第1項之規定，裁處沒入貨物，是否
    合法。經查：
(一)、按「旅客出入國境，攜帶應稅貨物或管制物品匿不申報或規
    避檢查者，沒入其貨物，並得依第36條第1項論處。」為海
    關緝私條例第39條第1項所明定。
(二)、原告於97年4月2日自澳門搭乘長榮航空公司班機，自高雄入
    境，選擇由綠線（免申報）檯通關，經被告檢查關員自其所
    攜帶之行李內，查獲洋菸420包及洋酒12瓶，未據實申報，
    除免稅限量洋菸10包及洋酒1瓶（1公升裝）依規定當場發還
    外，餘超逾限量之MILD SEVEN（ORIGINAL BLUE）洋菸410包
    及HENNESSY XO（40﹪VOL 1公升裝）洋酒11瓶，被告以其有
    攜帶超逾限量洋菸及洋酒入境，匿未申報之情事，爰依海關
    緝私條例第39條第1項之規定，裁處沒入貨物等情，有被告
    緝私報告書、高雄關稅局扣押貨物、運輸工具收據及搜索筆
    錄、被告處分書等附於原處分卷可稽，且經兩造各自陳明在
    卷，堪以信實。
(三)、次按「入境旅客入境時，其行李物品品目、數量合於第11條
    免稅規定且無其他應行申報事項者，得免填報中華民國海關
    申報單向海關申報，並得經綠線檯通關。．．．入境旅客攜
    帶管制物品或限制輸入行李物品，或．．．者，應填報中華
    民國海關申報單，並經紅線檯查驗通關，．．．經由綠線檯
    通關之旅客，海關認有必要時得予檢查，除於海關指定查驗
    前主動申報或對於應否申報有疑義向檢查關員洽詢並主動申
    報者外，海關不再受理任何方式之申報。．．．」稅放辦法
    第7條定有明文。本件原告於前揭時地入境，攜帶超量煙、
    酒入境，自綠線檯通關，未據實申報，為原告所不爭，是其
    有匿不申報或規避檢查之情事，被告依海關緝私條例第39條
    第1項規定裁處沒入原告所攜帶超量之煙、酒，並無不合。
    原告主張被告檢查關員未善意告知原告重新擇由紅線檯（應
    申報檯）申報，即處以沒入處分，有違反經驗法則，執法過
    當云云，並不可採。
(四)、原告主張其自97年1月1日至同年4月2日止，已入境高雄共10
    次，期間亦攜帶超逾菸酒入境，被告檢查員屢次放行，甚至
    僅處以繳納稅則稅率之進口稅後即領回菸酒，再則處以寄存
    海關於下次出境時提領出境云云；經查，原告前揭主張，非
    僅被告查無原告課稅、退關或沒入等情事，原告復未能積極
    舉證以實其說，空言主張，自不足憑。至原告另主張願依稅
    則稅率繳納進口稅，並依據菸酒稅法第1條、第7條及第8條
    規定課徵菸酒稅（紙菸每千支徵收菸酒稅590元，HENNESSY
    XO洋酒歸列蒸餾酒類，每公升徵收185元)；另依同稅法第22
    條規定，菸品加徵健康福利捐（紙菸每千支徵收500元），
    並依貨物完稅價格與關稅及菸酒稅之總和乘以5%加計其營業
    稅，繳納全部應徵之稅捐，或准原告下次出境時攜帶出境云
    云；經查，原告前揭違章，違反海關緝私條例第39條第1項
    規定，業如前述，則原告此部分之主張，洵屬無據，自不可
    採。
(五)、第按「免稅商店銷售貨物予入境旅客，視同自國外採購攜帶
    入境，俟入境通關時，依入境旅客攜帶行李物品報驗稅放辦
    法辦理．．．。」免稅商店設置管理辦法第8條第2項亦有明
    文，是自機場免稅商店購買免稅商品攜帶入境，視同自國外
    採購攜帶入境，應依稅放辦法之規定辦理。本件原告入境時
    所攜帶超逾限量洋菸410包及洋酒11公升，縱其主張係向免
    稅商店購買為屬實，然依前揭規定，視同自國外採購攜帶入
    境，入境時仍應依「稅放辦法」辦理申報，原告未依規定辦
    理，自屬違法，原告主張其所攜帶超量物品係自小港國際機
    場內免稅商店購買，非自境外帶回國內云云，容有誤解。
(六)、綜上所述，原告前揭主張既不可採，則被告以原告於97年4
    月2日自澳門搭乘長榮航空公司班機抵高雄入境，選擇由綠
    線（免申報）檯通關，攜帶洋菸420包及洋酒12瓶，未據實
    申報，除免稅限量洋菸10包及洋酒1瓶（1公升裝）依規定當
    場發還外，餘超逾限量之MILD SEVEN（ORIGINAL BLUE）洋
    菸410包及HENNESSY XO（40﹪VOL 1公升裝）洋酒11瓶部分
    ，依海關緝私條例第39條第1項之規定裁處沒入，並無不合
    ；訴願決定予以維持，核無違誤；原告起訴請求均予撤銷，
    為無理由，應予駁回。並不經言詞辯論為之。又本件事證已
    明，兩造其餘攻擊防禦方法並不影響判決之結果，爰無逐一
    論述之必要，併此敘明。
五、據上論結，本件原告之訴為無理由，依行政訴訟法第98條第
    1項前段、第233條第1項，判決如主文。
中    華    民    國    98    年    1     月    16    日
            高雄高等行政法院第二庭
                            法  官  戴  見  草
以上正本係照原本作成。
如不服本判決，應於送達後20日內，向本院提出上訴狀並表明上
訴理由，如於本判決宣示後送達前提起上訴者，應於判決送達後
20日內補提上訴理由書（須按他造當事人人數附繕本）。
中    華    民    國    98    年    1     月    16    日
                            書記官  李  昱
附註：
行政訴訟法第235條（第1項、第2項）：
對於適用簡易程序之裁判提起上訴或抗告，須經最高行政法院之
許可。
前項許可，以訴訟事件所涉及之法律見解具有原則性者為限。


司法院資訊處製作；財團法人民間司法改革基金會備份。
